【裁判字號】    91,重訴,47
【裁判日期】    921120
【裁判案由】    殺人
【裁判全文】
臺灣桃園地方法院刑事判決                          九十一年度重訴字第四七號
    公  訴  人  臺灣桃園地方法院檢察署檢察官
    被      告  壬○○
    被      告  戊○○
                丁○○
                辛○○
                丙○○
    右  四  人
    被      告  己○○
    右  一  人
右列被告因殺人案件，經檢察官提起公訴（九十一年度偵字第九六三０號、一０二九
四號、一０二九五號），本院判決如左︰
    主  文
壬○○、戊○○、丁○○、辛○○、丙○○共同傷害人之身體，因而致人於死，壬○○處有期徒刑拾年陸月；戊○○處有期徒刑拾年；丁○○、辛○○、丙○○各處有期
徒刑玖年。
己○○無罪。
    事  實
一、戊○○（綽號阿雄）、辛○○（綽號阿添）自民國九十一年五月二十七日下午起
    ，即與王國助（綽號鳳梨）、簡錦傑（綽號小傑）、林順貴（綽號阿貴）等人，
    一同在桃園縣龍潭鄉○○村○○路○○段三九三號之「三六九卡拉ＯＫ店」內飲
    酒，直至同日晚上六時三十分許，五人再度轉往桃園縣龍潭鄉中山村黃泥塘五六
    之一九號之「龍潭花園ＫＴＶ」Ａ０６包廂內繼續飲酒唱歌，同日晚上十時許，
    受男友林順貴邀請之乙○○（綽號雯雯）帶同陳曉君（綽號娃娃）、趙珊珊以及
    受戊○○邀請之丙○○（綽號阿信）帶同丁○○（綽號禿鷹）陸續抵達上開「龍
    潭花園ＫＴＶ」Ａ０６包廂，丁○○再電邀壬○○（綽號木魚）前來一同飲酒作
    樂，直至同日晚上十一時許，乙○○、陳曉君、趙珊珊三人因覺該包廂內人數過
    多，先行離開Ａ０６包廂另開Ａ１６包廂唱歌飲酒。席間，丁○○因遭王國助酒
    醉隨性丟擲酒杯不慎擊中，已有不滿，壬○○嗣因復遭王國助所丟擲之酒杯擊中
    ，而起意傷人，憤而走出Ａ０６包廂，戊○○、辛○○、丁○○、丙○○見狀亦
    均隨後離開，在包廂外丁○○亦因遭王國助酒杯擊中一事而萌生傷害王國助之犯
    意，戊○○、辛○○、丙○○則均係為幫壬○○出氣，遂均生與壬○○、丁○○
    共同教訓王國助之意，壬○○並以電話通知友人前來幫忙教訓王國助。迄於翌（
    二十八）日凌晨一時許，壬○○、戊○○、辛○○、丁○○、丙○○夥同另一姓
    名、年籍均不詳，接獲壬○○電話前來，頭戴白色棒球帽之成年男子，基於共同
    傷害王國助之犯意聯絡，以及自庚○○處間接得知壬○○在上開「龍潭花園ＫＴ
    Ｖ」內與人發生不快前往該處關心瞭解狀況，與其等無共同傷害王國助犯意聯絡
    之己○○，一同前往Ａ０６包廂找王國助，因王國助業已結帳離開Ａ０６包廂，
    其等即逐個包廂找尋，始在Ａ１６包廂內，找到先前結束與簡錦傑、林順貴在Ａ
    ０６包廂內飲酒，轉至Ａ１６包廂內與乙○○、陳曉君、趙珊珊唱歌飲酒之王國
    助，由戊○○入內藉故將王國助帶往上開「龍潭花園ＫＴＶ」停車場後，壬○○
    隨即趁戊○○搭住王國助肩膀，質問王國助何以看不起他時，先行拾起地上之小
    水泥磚塊（長約十公分、寬約五公分、高約五公分，重四二五公克），敲擊王國
    助頭部後方（頭部僅受有鈍挫傷，無顱骨骨折、無硬腦膜上下腔出血、無腦內出
    血，非致命傷），使王國助因此倒地後，壬○○、戊○○、辛○○、丁○○、丙○○及該名頭戴白色棒球帽之成年男子，主觀上雖均無致王國助於死之故意及預
    見，然以其等六人正值青年，身強體健之力，如使力踢踹或以重物砸擊王國助身
    體前胸腹部等處，將有可能造成王國助因內臟出血發生死亡之結果，在客觀上顯
    可預見之情況下，竟仍一擁而上，共同以腳隨意踢踹王國助之頭部及上半身胸腹
    部各處，其間，自Ａ１６包廂內跟隨王國助後方至停車場內之乙○○見狀，雖曾
    上前勸阻，壬○○、戊○○、辛○○、丁○○、丙○○及該名頭戴白色之成年男
    子均仍不為所動，該名頭戴白色棒球帽之成年男子更將乙○○推倒在地，繼續以
    腳踢踹王國助，壬○○並隨手搬起一旁之水泥磚塊（長約二十五公分、寬約二十
    公分、高約三十公分，重達十九公斤）砸向王國助，致使王國助受有頭部右頰部
    至右耳前有鈍挫傷十乘七公分、左額部鈍挫傷合併擦傷十二乘七公分及已縫合撕
    裂傷六公分、頭皮撕裂傷三處右後頂部四乘二公分、枕部三乘一公分及二乘一公
    分、頭皮枕部、左額及顳部皮下出血、右側胸乳頭下肋部不規則擦傷０‧三乘０
    ‧三公分、三‧五乘０‧四公分、一‧五乘０‧四公分各一處、右肋間肌肉出血
    及第四、七、八右肋骨骨折、肝右後葉嚴重裂傷、右腎被膜下出血、右腎上腺出
    血、右肘後部擦傷一乘一公分、右三角肌部擦傷一乘一公分、０‧五乘０‧五公
    分及０‧五乘０‧五公分各一處等傷害，而倒地不起，至此，壬○○等人方罷手
    ，並邀同始終站在一旁約十餘公尺遠處觀看之己○○逃離現場。後王國助雖經人
    送往桃園龍潭敏盛醫院急救後，仍於同日凌晨四時二十分許，因身體多處鈍挫傷
    導致出血性休克，傷重不治死亡。事發後，警方自乙○○及簡錦潔處，查知戊○○即係於上開時、地共同圍毆王國助者之一，至辛○○、丁○○、丙○○則於其
    等犯罪未被發覺前，於案發當日晚上十一時許，與戊○○一同在丁○○之父沈志
    成陪同下，前往桃園縣警察局平鎮分局刑事組自首而接受裁判，並循線查獲壬○○到案。
二、案經桃園縣警察局平鎮分局報請臺灣桃園地方法院檢察署檢察官相驗後偵查起訴
    。
    理  由
壹、有罪部分：
  一、訊據被告壬○○、辛○○、丁○○、丙○○固均坦承有於上開時、地共同圍毆
      被害人王國助之事實，然均矢口否認涉有上開傷害致死犯行，被告壬○○辯稱
      ：其僅有徒手毆打被害人，並未持磚塊砸擊被害人云云；被告辛○○、丁○○
      、丙○○則均辯稱：被害人係遭被告壬○○持扣案之小磚塊擊中頭部後方因此
      倒地後，復遭被告壬○○及姓名年籍均不詳頭戴白色棒球帽之成年男子，持扣
      案之大磚塊砸擊胸腹部致死，其等僅有於被害人倒地時，分別踢踹被害人大腿
      、手臂、臀部云云。至被告戊○○則矢口否認有於上開時、地圍毆被害人之事
      實，辯稱：其在上開「龍潭花園ＫＴＶ」Ａ１６包廂開門看到被害人後，被害
      人即自行走出包廂與其走至停車場，其僅有於被害人遭被告壬○○、辛○○、
      丁○○、丙○○圍毆倒地後，以腳輕踢被害人大腿處，看被害人會不會動，並
      未參與毆打被害人云云。然查：
    (一)被害人王國助與被告戊○○、辛○○間為朋友關係，原與被告戊○○、辛○○及證人簡錦傑、林順貴以及嗣後抵達之證人乙○○、陳曉君、趙珊珊、受
        被告戊○○之邀，帶同被告丁○○一同前來之被告丙○○與經被告丁○○電
        邀前來之被告壬○○等人，一同於上開「龍潭花園ＫＴＶ」Ａ０６包廂內飲
        酒作樂。嗣因被告丁○○、壬○○陸續遭被害人酒醉丟擲酒杯不慎擊中，引
        發二人不滿，被告壬○○並於遭被害人酒杯擊中時，憤而走出Ａ０６包廂，
        起意傷人，以電話通知友人前來幫忙教訓被害人，被告戊○○、辛○○、丁○○、丙○○見狀亦均隨後離開，被告丁○○亦因遭被害人酒杯擊中一事而
        萌生此意，提議教訓被害人之事實，業經被告戊○○於警訊時供稱：係被害
        人不慎以杯子砸到被告壬○○、丁○○，引發二人不快，被告壬○○、丁○○因而暗示要修理教訓被害人等語（九十一年度偵字第九六三０號卷第七頁
        ）；被告辛○○於警訊時供稱：係被告壬○○遭被害人丟擲酒杯擊中，聯絡
        友人前來修理被害人，事前被告丁○○亦曾提及其遭被害人持酒杯砸中，欲
        教訓被害人一事等語（同上偵卷第一六頁、第八六頁；本院卷第五五頁）在
        卷，被告戊○○、辛○○、丙○○則均係得知被告壬○○、丁○○有意教訓
        被害人後，為幫被告廖鈞出氣，遂萌與被告壬○○、丁○○共同教訓被害人
        之意，迄於九十一年五月二十八日凌晨一時許，接獲被告壬○○電話，頭戴
        白色棒球帽之成年男子抵達上開「龍潭花園ＫＴＶ」後，被告壬○○、戊○○、丁○○、辛○○、丙○○與該名頭戴白色棒球帽之成年男子，即基於共
        同傷害被害人之犯意聯絡，圍毆被害人，其間，被告壬○○確有持扣案之小
        水泥磚塊，下手敲擊被害人頭部後方，使被害人因此倒地，並於被害人倒地
        後，再以扣案之大水泥磚塊砸向被害人身體等情，亦據被告戊○○、辛○○
        、丁○○、丙○○於警訊時、偵查中及本院審理時分別供述在卷，被告辛○○、丁○○、丙○○並均坦承有於被害人後腦遭擊倒地後，趨前與被告壬○○及該名頭戴白色棒球帽之成年男子踢踹被害人等語屬實（同上偵查卷第七
        頁背面、第一七頁、第二五頁背面、第八五頁至第八七頁），嗣經警據報前
        往處理時，除見被害人仍倒臥在案發現場外，亦確有在現場查獲扣案之大、
        小水泥磚各一塊等情，復經首先抵達案發現場之桃園縣警察局平鎮分局龍潭
        派出所警員葉明文於本院審理時證述無訛（本院卷第三三四頁），並有現場
        照片十張附卷可稽（同上偵卷第六六頁至第七０頁），足證被告戊○○、辛○○、丁○○、丙○○上開所供屬實可採，被告壬○○辯稱僅有徒手毆打，
        未持扣案之大、小水泥磚塊砸擊被害人頭部及身體云云，顯與事實相違，不
        足採信。
    (二)被告戊○○亦確有於被害人倒地時以腳踢踹被害人一節，業據被告戊○○於
        偵查中坦承在卷（同上偵卷第一九九頁背面），亦經被告丁○○於警訊時供
        承：「‧‧‧我與辛○○、丙○○、戊○○及綽號『木魚』之男子及『木魚
        』的朋友（詳細姓名、年籍、住居所均不清楚）共六人共同圍毆王國助致死
        。」、「先由綽號『木魚』之男子持一塊小磚頭往王國助後腦砸去，王國助
        不支倒地，我們就上前用腳踹王國助‧‧‧」、被告丙○○於警訊時供稱：
        「我們四人（意謂被告丙○○、辛○○、丁○○、戊○○）都有打他（指被
        害人）等語綦詳（同上偵卷第二五頁、第三三頁、第一九九頁背面），核與
        全程在場旁觀，與其等無犯意聯絡之被告己○○於警訊時、偵查中及本院審
        理時供稱係被告壬○○先持磚塊砸被害人頭部，被告戊○○、辛○○、丁○○、丙○○均有再上前以腳踢踹圍毆被害人（同上偵卷第三九頁、第二一九
        頁；本院卷第五六頁），以及在場目擊所有案發經過之證人乙○○於警訊時
        及偵查中先後指認到案之被告戊○○即係自Ａ１６包廂內將被害人帶至上開
        「龍潭花園ＫＴＶ」停車場內，與到案之被告辛○○、丁○○、丙○○即係
        夥同另二名伊不認識之男子，共同圍毆被害人之人，並可確定被告戊○○、
        辛○○、丁○○、丙○○均有動手等情節相符（同上偵卷第四七頁、四八頁
        ；九十年度相字第八五五號偵查卷第二六頁），並有指認照片四張在卷可憑
        （同上偵卷第六二頁至第六五頁）。雖證人乙○○嗣於本院審理時，改口證
        稱伊無法指認在庭之被告壬○○、戊○○、辛○○、丁○○、丙○○是否即
        係圍毆被害人之人云云。惟按乙○○之警訊及偵訊時間，係分別於案發當日
        凌晨二時十分許製作第一次警訊筆錄、同日晚上八時三十八分許接受檢察官
        訊問、翌日凌晨零時三十分許製作第二次警訊筆錄，距離案發時間甚近，對
        於案發過程及實際情形，記憶甚為鮮明深刻，當無誤認之可能，且檢警偵訊
        當時該證人係在尚不知被告壬○○、戊○○、丁○○、辛○○、丙○○間之
        利害關係如何，以及親眼目睹友人遭毆致死之震撼及良知作用下，自無為誣
        陷任一被告或基於己身安危等諸多因素考量下，而為不實陳述，抑或因時間
        經過而不復記憶之可能，是應以證人乙○○於警訊時及偵查中所為之上開證
        述，自較伊嗣於本院審理時之證詞符實可採。據此，足徵被告林國上開所辯
        ，係事後卸責之詞，不足採信，其確有藉故將被害人帶至上開「龍潭花園Ｋ
        ＴＶ」停車場，並參與踢踹被害人身體之事實，洵堪認定。至被告丁○○、
        丙○○嗣於本院審理時供稱其等未注意到被告戊○○有與出手圍毆被害人云
        云，亦均係事後附和迴護被告戊○○之詞，亦無可採。
    (三)被告辛○○、丁○○、丙○○雖分別辯稱其僅有分別踢踹被害人大腿、手臂
        、臀部云云。然被告辛○○、丁○○、丙○○在參與圍毆被害人時，均係以
        踢足球方式踢踹被害人之身體，非如其等所供僅有分別踢踹被害人之腿、手
        臂及臀部之事實，業經被告戊○○於警訊時供述在卷（同上偵查卷第一０三
        頁），而被害人在遭被告壬○○持扣案之小水泥磚塊擊中後腦倒地後，被告
        辛○○、丁○○、丙○○、戊○○與該姓名年籍不詳頭戴白色棒球帽之成年
        男子隨即一擁而上，環繞被害人就是一陣圍毆等案發過程，亦有證人乙○○
        於警訊時及偵查中證述綦詳（同上偵卷第四四頁至第四八頁；九十一年度相
        字第八五五號卷第二六頁）以及被告己○○於警訊時及偵查中供述在卷（同
        上偵卷第三八頁至第四０頁、第八八頁背面），案發當時現場情形極為混亂
        ，可見一斑，被告辛○○、丁○○、丙○○在此混亂狀況下，使力恣意踢踹
        被害人尚嫌未足，焉有刻意避開要害再行踢踹之理，是被告辛○○、丁○○
        、丙○○上開所辯，均為避重就輕之詞，委難採信。
    (四)至被告壬○○於持扣案之大水泥磚塊砸向被害人身體後，有無與該頭戴白色
        棒球帽之成年男子於被告辛○○、丁○○、丙○○、戊○○四人離去現場後
        ，繼續再對被害人施以踢打或該頭戴白色棒球帽之成年男子復持扣案之大水
        泥磚塊砸向被害人一節，雖經被告被告戊○○、辛○○、丁○○、丙○○嗣
        於偵查中及本院審理時供稱在卷，然酌諸證人乙○○於警訊時、偵查中及本
        院審理時，對於案發經過之證述，均為被害人係遭被告壬○○、戊○○、辛○○、丁○○、丙○○及該名頭戴白色棒球帽之成年男子共同圍毆倒地，直
        至其中一人持磚塊砸向被害人後，其等始行罷手，一哄而散逃離現場，非如
        被告戊○○、辛○○、丁○○、丙○○所供，被害人係先遭六人圍毆倒地後
        ，其中四人即被告戊○○、辛○○、丁○○、丙○○先行離去，另二名即被
        告壬○○及該名頭戴白色棒球帽之成年男子則留在現場繼續毆打或持磚塊砸
        被害人，且核諸被告戊○○、辛○○、丁○○、丙○○就被害人遭繼續毆打
        之過程，(1)被告戊○○對於其究有無目睹一事，於偵查中供稱：「‧‧‧我
        就跟其他三人說走吧！然後我就走了，然後我回頭看，看到『木魚』拿一個
        更大的磚頭，從助（指被害人）身體上丟下去‧‧‧」云云（同上偵卷第八
        五頁背面），於本院審理時改稱：「‧‧‧我就告訴其他的人說不要打了，
        我們走，結果是我和丙○○、辛○○、丁○○四人離開，另二人還在現場，
        以下的我就不知道了。」云云（本院卷第五一頁），原稱目睹，後稱不知發
        生何事，顯有矛盾。(2)被告辛○○於偵查中供稱：「‧‧‧然後戴白帽子的
        人又抱那塊磚頭抱起來再丟一次，我們看情形不對就走了。」（同上偵卷第
        八六頁），於本院審理時改稱：「‧‧‧戊○○就說不要再打了，我們四人
        就慢慢往出口走去，我再回頭看有看到戴白色帽子的人又把那塊大磚頭拿起
        來丟向被害人的胸腹部‧‧‧」云云（本院卷第五三頁），就該名頭戴白色
        棒球帽之成年男子下手時點，究係在其與被告戊○○、丁○○、丙○○離去
前尚圍在被害人身旁時或離去後回頭時，先後不一。(3)被告丁○○於偵查中
        供稱：「（經過？）‧‧‧我看助好像不會動了，就趕快走，我再回頭看，
        看到磚頭又被丟下來一次，但沒看到是誰丟的。」（同上偵卷第八六頁背面
        ），於本院審理時改稱：「‧‧‧戊○○就叫大家說不要再打了，我們走‧
        ‧‧我們走了幾步路，有回頭看，木魚和戴白帽子的人還沒有走‧‧‧木魚
        和戴白帽子的人還有再踢被害人，踢被害人頭部。也有看到那塊大磚頭又砸
        向被害人一次，但我沒有看到是誰砸的，被害人胸腹部被砸到。」云云（本
        院卷第五三頁），對於被害人究係僅遭水泥磚塊砸擊，抑或尚有遭被告壬○○及頭戴白色棒球帽之成年男子共同踢踹頭部，前後供述不同，況被告丁○○既自承其當時係在距離被害人幾步路之處目睹上情，則其得清楚明確指出
        被害人遭砸之部位，卻言未看見持扣案之大水泥磚塊下手砸擊被害人之人，
        究係被告廖培均，抑或該名頭戴白色棒球帽之成年男子，顯與常理相悖。(4)
        被告丙○○於偵查中及本院審理中雖均供稱係該名頭戴白色棒球帽之成年男
        下手持大水泥磚塊砸向被害人，且有與被告壬○○踢踹被害人頭部數下（偵
        查卷第八七頁；本院卷第五七頁），然此亦與被告戊○○於偵查中供稱下手
        之人係被告壬○○，以及被告辛○○於偵查中及本院審理時除僅供承被害人
        有遭頭戴白色棒球帽之成年男子持磚塊砸及身體外，均未提及該成年男子有
        與被告壬○○共同踢踹被害人之行為，迥然不同，果如被告壬○○或該頭戴
        白色棒球帽之成年男子有繼續毆打被害人之行為，而被告戊○○、辛○○、
        丁○○、丙○○四人又係同時離開案發現場，則其等所見過程關於下手之人
        、時點及手段等重要之點，當無二致，殊無前後不一，且互核不符之可能，
        足證被告戊○○、辛○○、丁○○、丙○○此部分供述，均係事後勾串之詞
        ，意在掩飾被害人所受傷害均係因其等與被告壬○○及該頭戴白色棒球帽成
        年男子之共同圍毆行為所致，而意圖諉責於被告壬○○及該名頭戴白色棒球
        帽之成年男子之情甚明，自不足採。堪認被告壬○○搬起重達十九公斤磚塊
        再度砸向被害人時，被告戊○○、辛○○、丁○○、丙○○等人仍在現場。
    (五)從而，被告壬○○、戊○○、辛○○、丁○○、丙○○及姓名年籍均不詳，
    頭戴白色棒球帽之成年男子於案發當時，係分由被告壬○○持扣案小水泥磚
        塊砸擊被害人後腦使之倒地後，再一擁而上，踢踹圍毆被害人身體，直至被
        告壬○○再度持扣案大水泥磚塊砸向被害人，始行罷手，一哄而散等事實，
        洵堪認定。
  二、被害人因被告壬○○、戊○○、辛○○、丁○○、丙○○及該名頭戴白色之成
      年男子之共同圍毆行為，經送往桃園龍潭敏盛醫院急救後，仍於同日凌晨四時
      二十分許，因身體多處鈍挫傷導致出血性休克，而不治死亡後：經檢察官督同
      檢驗員相驗被害人屍體結果，被害人左頰部至右耳部十三乘八公分挫擦傷、左
      額顳部十三乘七擦挫傷併五公分裂傷（已縫合）及小裂傷多處、右後頂骨部四
      承二公分、枕骨部三乘一公分及二乘一公分裂傷各一處、右季肋部０‧三乘０
      ‧三公分、三‧五乘０‧四公分、一‧五乘０‧四公分擦傷各一處併疑肋骨三
      支骨折、右三角肌部一乘一公分、０‧五乘０‧五公分及０‧五乘０‧五公分
      擦傷、右肘後部一乘一公分擦傷。嗣經檢察官會同法醫師解剖被害人屍體結果
      ，發現被害人係受有：(一)肉眼觀察結果：(一)外傷之觀察：(1)頭部外傷：鈍挫
      傷。右頰部至右耳前有一片鈍挫傷，大小約十乘七公分。左額部十二乘七
      公分鈍挫傷合併擦傷及六公分已縫合之撕裂傷。頭皮撕裂傷三處，分別為右
      後頂部四乘二公分、枕部三乘一公分及二乘一公分各一處。枕部、左額及顳
      部皮下出血。(2)胸部外傷：鈍挫傷。右側胸乳頭下肋部不規則擦傷三處，大
      小為０‧三乘０‧三公分、三‧五乘０‧四公分、一‧五乘０‧四公分、右肋
      間肌肉出血及第四、七、八右肋骨骨折，右胸腔亦有積血水。(3)腹部外傷：腹
      部皮膚無明顯外傷，然腹腔積大量血水，並可見右後葉有嚴重之裂傷、右腎被
      膜下出血及右腎上腺出血。(4)四肢外傷：右肘後部擦傷一處，大小為一乘一公
      分；右三角肌部一乘一公分、０‧五乘０‧五公分及０‧五乘０‧五公分各一
      處。(二)內臟之觀察：(1)死者胸腔及腹腔無纖維性粘連，但右側第四、七、八肋
      骨有骨折及胸腔有積血水，腹腔有大量積血水。(2)肝臟：肝右後葉有嚴重之裂
      傷及出血。(3)腎臟：右腎被膜下出血。(二)顯微鏡觀察結果：肺臟：鬱血。右
      腎臟：被膜下出血。右腎上腺：出血。肝臟：出血。(三)病理檢查結果：(1)肝
      右後葉破裂。(2)右腎被膜下出血。(3)右腎上腺出血。(4)腹腔積血水。(5)右四、
      七、八肋骨骨折。(6)右胸腔積血水。(7)頭部鈍挫傷：右頰部、左額部、右後頂
      部及枕部。(四)毒物學檢查結果：送驗血液、胃內容物經檢驗結果均發現含酒
      精成分：血液為０‧二七％（Ｗ＼Ｖ）、胃內容物為０‧三四八％（Ｗ＼Ｖ）
      。(五)對死者死亡之看法：(一)死者死因應為肝臟破裂導致腹腔大量出血死亡。
      (二)被害人肝臟破裂主要發生在右後葉，並可見右側腎被膜下出血及右腎上腺出
      血，又因肝臟上方肋骨無出血，固應是右側腰部受到鈍挫傷造成肝臟、右腎上
      腺及右側腎被膜下出血。(三)腳踩、腳踢或擠壓皆可造成上述挫傷，故因身體多
      處鈍挫傷導致出血休克死亡。‧‧‧(五)死者頭部雖有外傷，但無顱骨骨折，顱
      內亦無出血，故非致命傷。鑑定結果：被害人死因為身體多處鈍挫傷導致出血
      休克死亡。此有勘驗筆錄、驗斷書、解剖筆錄、相驗屍體證明書、相驗照片十
      四張、解剖照片三十二張、法務部法醫研究所九十一年八月六日法醫理字第０
      九一四００００七０號函及函覆之（九一）法醫所醫鑑字第０七七０號鑑定書
      各一份在卷可稽（九十一年度相字第八五五號偵卷第二四頁、第三一頁至第三
      七頁、第四０頁、第四五頁第五九頁、第七一頁至第七九頁），上開解剖鑑定
      認被害人血液中有酒精反應，頭部雖有外傷，但無顱骨骨折，顱內亦無出血，
      故非致命傷，係受腳踩、腳踢或擠壓造成身體受有上開多處鈍挫傷，導致出血
      性休克死亡之結果，核與被告壬○○、戊○○、丁○○、辛○○、丙○○供承
      被害人係酒後遭其等以腳踢踹身體之方式予以圍毆之情相符，且被害人頭部、
      胸部、腹部所受上開多處鈍挫傷之傷害，顯非僅憑被告壬○○及該姓名年籍不
      詳頭戴白色棒球帽之成年男子二人即可造成，而係集眾力所成，是被害人係因
      遭被告壬○○、戊○○、丁○○、辛○○、丙○○及該名頭戴白色棒球帽之成
      年男子六人共同圍毆後傷重而不治死亡，洵無疑義。
  三、被告壬○○、戊○○、丁○○、辛○○、丙○○究係出於殺人或傷害之犯意而
      為犯行：
    (一)按殺人與傷害致死之區別，即在下手加害之時，有無殺意為斷，即被告在主
        觀上有無奪取被害人性命之預見與欲望。至被害人受傷之部位、傷痕之多寡
        ，被告所持之凶器、犯案之動機等，均為法院參考之重要資料，但並非唯一
        絕對之標準，此有最高法院四十四年台上字第三七三號、五十一年台上字第
        一二九一號判例意旨可資參照。經查：被告辛○○、戊○○與被害人間原係
        朋友關係，案發當日原均一同飲酒作樂，嗣係因被害人酒後丟擲酒杯不慎擊
        中被告壬○○、丁○○，二人心有不甘，始萌教訓被害人之傷害犯意，被告
        辛○○、戊○○、丙○○則係為被告壬○○、丁○○出氣，始生與之共同修
        理被害人之傷害犯意聯絡，已如上述，其等與被害人間並無任何怨隙或仇恨
        ，自無僅因遭酒杯丟擲而置被害人死地之動機及理由，且案發時被害人並未
        當場死亡，尚有氣息，業據證人乙○○於警訊時證述屬實（九十一年度相字
        第八五五號偵卷第二六頁背面），而其等又係在無外力阻止之情形下，自行
        罷手離開現場，並未繼續戕害被害人至當場死亡，抑或確定被害人死亡後才
        離開，顯見其動手毆打被害人係因不甘被告壬○○、丁○○遭被害人酒後丟
        擲酒杯，始一時氣憤傷人，主觀上僅有傷害之犯意聯絡，而無殺人之犯意，
        至為灼然。
    (二)次查被告壬○○、戊○○、丁○○、辛○○、丙○○五人共同以腳踢踹被害
        人胸腹部，並分由被告壬○○持扣案之大水泥磚塊砸向被害人身體，致被害
        人因受有上開傷害而不治死亡，被告壬○○、戊○○、丁○○、辛○○、丙○○就共犯之實施行為，既係相互利用，而被害人傷重死亡之結果，又係因
        其等合同行為所致，其等個人之加害行為均為被害人受傷並致死之原因，進
        言之，即被告之死亡與其等之共同傷害行為間，具有相當因果關係，無論被
        害人死於何人所加之傷，在共犯間即被告壬○○、戊○○、丁○○、辛○○
        、丙○○間均應負全部之責，並無分別何部分之傷孰為下手人之必要（此亦
        有最高法院十九年上字第一八四六號判例、二十七年上字第七五五號判例意
        旨足參）。惟被告壬○○、戊○○、丁○○、辛○○、丙○○為教訓被害人
        ，主觀上均無殺人之犯意，且在停車場空地內恣意踢踹被害人，當時情況混
        亂已如前述，其等自顧洩憤猶有不及，豈有餘暇關注其餘共犯究竟以何種力
        道對被害人之何部位施以暴力，其等主觀上顯然無法預見其等合力所加諸被
        害人之傷害，將導致被害人死亡，固可認定。第查人體胸腹部因無骨骼保護
        ，分佈重要器官，為人體脆弱部分，如以外力施以重擊，極易使人因內臟受
        創出血而死亡之結果，此為一般常識，因之，以其等六人正值青年，身強體
        健之力，如持續猛力踢踹被害人胸腹部予以圍毆，或持扣案經本院勘驗結果
        ，長約二十五公分、寬約二十公分、高約三十公分，重達十九公斤之大水泥
        磚塊（見本院卷第二五三頁、第二五頁之勘驗筆錄照片）砸向被害人，足以
        引起被害人胸腹部內臟出血死亡之結果，在客觀上究非不能預見，是被告壬○○、戊○○、丁○○、辛○○、丙○○自應就被害人死亡之結果負責。此
        外，並有扣案大、小水泥磚塊測量照片十張、現場圖一張附卷及大、小水泥
        磚塊各一塊扣案可資佐證，事證明確，被告壬○○、戊○○、丁○○、辛○○、丙○○上開傷害致死犯行，洵堪認定，應予依法論處。
  四、核被告壬○○、戊○○、辛○○、丁○○、丙○○所為，均係犯刑法第二百七
      十七條第二項前段之傷害致死罪。本件係因偶發事故而起，被告壬○○、戊○○、丁○○、辛○○、丙○○主觀上均僅有傷害犯意，而無置之於死地之殺人
      故意，已如前述，是公訴人認其等均係犯同法第二百七十一條第一項之殺人罪
      云云，容有未洽，惟因起訴之基本社會事實相同，起訴法條應予變更。被告壬○○、戊○○、丁○○、辛○○、丙○○就上開犯行間，均有犯意聯絡及行為
      分擔，均為共同正犯。再於案發後，經警依據證人簡錦傑及乙○○之證詞，僅
      可確定被告戊○○即為在場參與圍毆被害人致死之共犯之一，關於被告辛○○
      則僅知另有綽號「阿添」之成年男子涉案，就其姓名、年籍、長相、住居所等
      人別資料均無所獲，而被告辛○○、丁○○、丙○○於犯罪後，未被有偵查權
      限機關發覺為犯罪嫌疑人前，於案發當日晚上十一時許，同至桃園縣警察局平
      鎮分局刑事組表明有於上開時、地共同圍毆被害人而接受裁判，業據被告辛○○、丁○○、丙○○於本院審理時供述在卷，並經證人吳建成即桃園縣警察局
      平鎮分局刑事組組長於本院審理時證述無訛（本院卷第九八頁、第九九頁），
      合於自首要件，均應依刑法第六十二條前段規定，減輕其刑。至被告戊○○雖
      亦有於經警查獲到案前，與被告辛○○、丁○○、丙○○一同主動前往桃園縣
      警察局平鎮分局刑事組說明，然其個人之姓名及其他足資辨別人別之資料，已
      為警方知悉，自不符合刑法自首之要件，附此敘明。爰審酌被告壬○○、戊○○、辛○○、丁○○、丙○○之犯罪動機、手段、均被告正值青年，不思努力
      向上，反而結黨成群，僅因被告壬○○、丁○○遭被害人酒醉丟擲酒杯不慎擊
      中，即萌傷人之意，共同圍毆被害人致死、嗣後均矢口否認上開犯行，犯後態
      度不佳，惟被告戊○○、辛○○、丁○○、丙○○均業已與被害人家屬達成民
      事和解，共賠償被害人家屬新台幣一百六十萬元，亦經被害人之父甲○○於本
      院審理時陳述在卷等一切情狀，各量處如主文所示之刑。至扣案之大、小水泥
      磚塊各一塊，雖係供被告壬○○持以砸擊被害人之物，然係被告壬○○於案發
      現場隨手撿拾而來，非被告壬○○、戊○○、辛○○、丁○○、丙○○所有，
      業據其等於警訊時、偵查中及本院審理時供述在卷，亦非屬違禁物，依法自不
      得予以沒收；另扣案之安全帽三頂，雖係在案發現場所查扣，然亦非被告壬○○、戊○○、辛○○、丁○○、丙○○所有，與其等本件犯行無關，依法亦不
      得予以沒收，附此敘明。
貳、無罪部分：
一、公訴意旨另以：被告己○○於被告壬○○、丁○○於上開「龍潭花園ＫＴＶ」Ａ
    ０６包廂內與被害人發生爭執，遂與被告戊○○、辛○○萌生報復之意後，隨即
    前往上開「龍潭花園ＫＴＶ」，於被告戊○○將被害人帶至停車場後，隨即與被
    告壬○○、丁○○、戊○○、辛○○、丙○○出於共同傷害犯意之聯絡，共同以
    拳腳攻擊被害人，於被告壬○○持扣案之小水泥磚塊砸向被害人頭部，因此不支
    倒地後，飛彈為停止毆打，更藉酒意，轉念為殺人之犯意，繼而以腳踢踹被害人
    ，並於被告壬○○更因難掩前所受屈辱，隨手搬起扣案之大水泥磚塊砸向被害人
    後，繼續以腳踢踹被害人，直至被害人動彈不得，始一哄而散，使被害人因受有
    上開傷害而不治死亡。因認被告己○○涉有刑法第二百七十一條第一項之殺人罪
    嫌云云。
二、按犯罪事實應依證據認定之，無證據不得認定其犯罪事實；不能證明被告犯罪者
    ，應諭知無罪之判決，刑事訴訟法第一百五十四條第二項、第三百零一條第一項
    分別定有明文。且認定犯罪事實所憑之證據，雖不以直接證據為限，間接證據亦
    包括在內，然無論直接或間接證據，其為訴訟上之證明，須於通常一般之人均不
    致於有所懷疑，而得確信其為真實之程度者，始得據之為有罪之認定，倘其證明
    尚未達到此一程度，而有合理性懷疑之存在時，即無從為有罪之認定，此有最高
    法院七十六年台上字第四九八六號判例意旨可資參照。
三、訊據被告己○○固坦承有於上開時、地前往「龍潭花園ＫＴＶ」之事實，然堅決
    否認涉有上開殺人犯行，辯稱：其僅有於被告壬○○、丁○○、戊○○、辛○○
    、丙○○共同圍毆被害人時，在一旁觀看，並未參與圍毆被害人等語。
四、公訴人認被告己○○涉有上開殺人罪嫌，無非係以於警訊時及偵查中被告己○○
    、壬○○、丁○○、戊○○、辛○○、丙○○供述，證人乙○○、陳曉君、趙珊
    珊、簡錦傑之證述，並有勘驗筆錄、驗斷書、解剖筆錄、相驗屍體證明書、法務
    部法醫研究上開鑑定書各一份、相驗照片十四張、解剖照片三十二張、測量照片
    十張附卷，以及大、小水泥磚塊各一塊扣案可資佐證等，為其主要論據。然查：
    (一)被告己○○雖有於被告壬○○、丁○○、戊○○、辛○○、丙○○與被害人
        同在上開「龍潭花園ＫＴＶ」Ａ０６包廂內，因被害人丟擲酒杯不甚擊中一
        事，起意修理被害人後，聞訊前往上開「龍潭花園ＫＴＶ」，並有於被告壬○○、丁○○、戊○○、辛○○、丙○○將被害人自Ａ１６包廂內帶至停車
        場內予以圍毆時在場，然被告己○○與被害人間，自始至終均無肢體接觸，
        更無出手毆打或以腳踢踹被害人之情事，甚於被害人遭被告壬○○持扣案之
        小水泥磚塊砸擊被害人，始之倒地，被告丁○○、戊○○、辛○○、丙○○
        及姓名年籍不詳，頭戴白色棒球帽之成年男子，隨即一擁而上，連同被告壬○○六人共圍在被害人身旁踢踹被害人身體時，被告己○○並未隨之一同趨
        前圍毆被害人，僅有默默在旁觀看等情，迭經被告己○○自警、偵訊時起至
        本院審理時供述綦詳（同上偵卷第三八頁至第四０頁、第八八頁；本院卷第
        五五頁、第五六頁），核與被告辛○○、丙○○、丁○○、戊○○於偵查中
        及本院審理時供稱被告己○○於案發當時，並未參與圍毆被害人，僅有站在
        旁觀看之情節相符（同上偵卷第一九九頁背面；本院卷第五三頁、第五四頁
        ），而案發時，確係僅有被告戊○○、辛○○、丁○○、丙○○及另二名伊
        不認識之成年男子，共「六人」一起圍毆被害人，亦經證人乙○○於警訊時
        及偵查中證述在卷，至證人乙○○所指之該二名成年男子，係指被告壬○○
        及該姓名年籍不詳，頭戴白色棒球帽之成年男子，已如上述，酌以證人乙○○對於案發經過，在警訊時既連被害人遭圍毆前，被告戊○○曾搭住被害人
        肩膀，對之質問何以看不起他一語，均可清楚描述，果若被告己○○曾有在
        場喝打或為其他助勢行為，音量及動作理當至為明顯，證人乙○○當無就此
        毫無記憶，致未於警訊時及偵查中指認被告己○○，亦從未言及現場除六名
        實際下手圍毆被害人外，尚有另一名成年男子在場助勢之情節，據此足證被
        告己○○於案發時，既未參與踢踹被害人，亦無在場助勢之言行，客觀上並
        無公訴人所指之參與圍毆之情事。
    (二)被告己○○在跟隨被告壬○○、戊○○、辛○○、丁○○、丙○○及該姓名
        年籍不詳，頭戴白色棒球帽之成年男子將被害人帶至上開「龍潭花園ＫＴＶ
        」停車場後，見被告戊○○、辛○○、丁○○、丙○○及該姓名年籍不詳，
        頭戴白色棒球帽之成年男子立刻一擁而上，與被告壬○○六人共圍在被害人
        身旁踢踹被害人身體時，並未趨前靠近或圍在被害人身旁，係在遠離其等及
        被害人約十餘公尺之事實，亦據被告己○○於警訊時、偵查中及本院審理時
        供陳在卷（同上偵卷第三八頁至第四０頁、第八八頁；本院卷第五五頁、第
        五六頁），且經被告丙○○於警訊時供承被告己○○於案發時，確係站在離
        被害人倒地位置約十餘公尺處，並繪製其等與被害人、證人乙○○、被告己○○在案發現場之相關位置圖一份附卷可按（同上偵卷第第一０五頁、第一
        ０六頁），是如被告己○○主觀上有與被告壬○○、戊○○、辛○○、丁○○、丙○○及該姓名年籍不詳，頭戴白色棒球帽之成年男子共同圍毆被害人
        之意思聯絡，則其見狀非但未趨前靠近或圍在被害人身旁，反而隨即後退遠
        離其等及被害人約十餘公尺之反應，顯與常情有違，況被告己○○得知被告
        壬○○與被害人發生不快，有意教訓被害人後，前往上開「龍潭花園ＫＴＶ
        」之動機，亦有係為瞭解狀況、論究是非對錯等諸多可能，非必出於為被告
        壬○○出氣，前往一同教訓被害人之傷害故意，是甚難以被告己○○有於案
        發時在場旁觀，逕認其主觀上，與被告壬○○、戊○○、辛○○、丁○○、
        丙○○及該姓名年籍不詳，頭戴白色棒球帽之成年男子間，有同為上行之犯
        意聯絡。
    (三)綜上所述，被告己○○之辯解既屬可採，此外，復查無其他積極證據足認被
        告涉有上開公訴意旨所指之上開殺人犯行，自屬不能證明被告己○○犯罪，
        依前揭法條及判例意旨所示，依法自應為無罪判決之諭知。
據上論斷，應依刑事訴訟法第二百九十九條第一項前段、第三百條、第三百零一條，
刑法第二十八條、第二百七十七條第二項前段、第六十二條前段，判決如主文。
本案經檢察官崔秉君到庭執行職務。
中      華      民      國    九十二    年     十一     月     二十     日
                              臺灣桃園地方法院刑事第十一庭
                                  審判長法  官  林孟宜
                                        法  官  蔡榮澤
                                        法  官  吳麗英
右正本證明與原本無異。
如不服本判決，應於判決送達後十日內向本院提出上訴狀( 應附繕本 )。
                                        書記官  陳淑瓊
中      華      民      國    九十二    年     十二     月     十九     日
附論本案論罪科刑法條：
刑法第二百七十七條：傷害人之身體或健康者，處三年以下有期徒刑、拘役或一千元
                    以下罰金。
                    犯前項之罪因而致人於死者，處無期徒刑或七年以上有期徒刑
                    ；致重傷者，處三年以上十年以下有期徒刑。


司法院資訊處製作；財團法人民間司法改革基金會備份。
